臺灣高等法院刑事判決
110年度上訴字第3565號
上　訴　人　
即　被　告　彭紹瑜　
　　　　　　　　　　
　　　　　　　　　　
　　　　　　　　　　
                     
選任辯護人　李浩霆律師
　　　　　　劉政杰律師
            黃鵬達律師（於本案言詞辯論終結後解除委任）
上列上訴人因詐欺等案件，不服臺灣桃園地方法院110年度訴緝
字第61號，中華民國110年10月8日第一審判決（追加起訴案號：
臺灣桃園地方檢察署105年度偵字第5403號、第6608號、105年度
少連偵字第119號），提起上訴，本院判決如下：
    主  文
上訴駁回。
    事  實
一、彭紹瑜與邱○暐（另行通緝中）及真實姓名年籍不詳之人共
    組詐欺集團（下稱本案詐欺集團），由彭紹瑜擔任介紹人，
    而於104年8月26日上午4時許，在桃園市○○區○○路2段300巷8
    之9號15樓○○之星，媒介少年黃○豪（民國87年11月生，另經
    少年法庭處理）加入該集團擔任出面向被害人取得詐欺款項
    （俗稱「車手」）之工作，彭紹瑜並可分得所取得詐欺款項
    1％之佣金，渠等遂共同意圖為自己不法所有，基於三人以上
    共同詐欺取財之犯意聯絡，先由集團成員與被害人聯絡，以
    佯稱刑事案件偵辦（尚無證據足認有冒用政府機關或公務員
    名義之情形）或家屬遭綁架需支付贖金之方式施以詐術，致
    某不知名之被害人陷於錯誤，而同意將指定之款項裝在白色
    紙袋中，置放於臺中市梧棲區梧棲國小附近某處，再由邱○
    暐、黃○豪及其他集團成員共6人，於該日上午5時許到達該
    處，並推由黃○豪出面取款，詎因黃○豪害怕逃離現場，使本
    案詐欺集團未實際取得該款項而未遂。
二、案經黃○豪訴由桃園市政府警察局八德分局報請臺灣桃園地
    方檢察署檢察官偵查起訴。
    理  由
一、程序部分：
　㈠本件審理範圍：
　　按上訴得對於判決之一部為之。上訴於判決前，得撤回之。
    刑事訴訟法第348條第1項、第354條前段分別定有明文。本
    件上訴人即被告彭紹瑜原就原判決關於加重詐欺、傷害及恐
    嚇危害安全3罪部分均提起上訴，嗣於本院審理期日撤回傷
    害及恐嚇危害安全2罪部分之上訴，有被告110年11月2日刑
    事上訴聲明狀、110年11月16日刑事上訴理由狀、111年3月2
    4日撤回上訴聲請書在卷可稽（參本院卷第53、55至58、149
    頁），是依上開規定，本院審理範圍僅及於如事實欄所載被
    告加重詐欺部分犯行，先予敘明。
　㈡證據能力：
　　按被告以外之人，於審判外之陳述，雖不符刑事訴訟法第15
    9條之1至第159條之4之規定，而經當事人於審判程序同意作
    為證據，法院審酌該言詞陳述或書面陳述作成時之情況，認
    為適當者亦得為證據。當事人、代理人或辯護人於法院調查
    證據時，知有第159條第1項不得為證據之情形，而未於言詞
    辯論終結前聲明異議者，視為有前項之同意。刑事訴訟法第
    159條之5定有明文。本案下列所引用被告以外之人於審判外
    之陳述，檢察官、被告及其辯護人均同意做為證據，且迄本
    案言詞辯論終結時，均未聲明關於證據能力之異議，本院審
    酌該證據資料製作時之情況，亦無違法不當或證明力明顯過
    低之瑕疵，以之作為證據應屬適當，依上開規定，認該供述
    證據具證據能力。至卷內所存經本判決引用之非供述證據部
    分，經核與本件待證事實均具有關聯性，且無證據證明係違
    反法定程序所取得，依刑事訴訟法第158條之4反面解釋，均
    有證據能力。
二、認定事實：
　　訊據被告就上開犯罪事實於本院審理時坦承不諱（見本院卷
    第145頁），核與證人即告訴人黃○豪、邱○暐、黃○揚、湯○
    豪證述情節相符，並有○○之星大樓104年8月26日監視錄影畫
    面截圖、黃○豪之全戶戶籍資料查詢結果等件在卷可稽，足
    認被告上開任意性自白與事實相符而可採信。本案事證明確
    ，被告犯行堪以認定，應依法論科。
三、論罪：
　㈠核被告所為，係犯刑法第339條之4第2項、第1項第3款之三人
    以上共同詐欺取財未遂罪。其與邱○暐、黃○豪等本案詐欺集
    團成員間，具犯意聯絡及行為分擔，應論以共同正犯。
　㈡刑之加重減輕：
　⒈按兒童及少年福利與權益保障法第112條第1項前段所定：「
    成年人教唆、幫助或利用兒童及少年犯罪或與之共同實施犯
    罪或故意對其犯罪者，加重其刑至二分之一」，其中成年人
    教唆、幫助或利用兒童及少年犯罪或與之共同實施犯罪之加
    重，並非對於個別特定之行為而為加重處罰，其加重係概括
    性之規定，對一切犯罪皆有其適用，屬刑法總則加重之性質
    （最高法院103年度台非字第306號判決意旨參照）。查黃○
    豪於本案發生時為12歲以上未滿18歲之少年，是被告與少年
    共同實施本案犯行，應依上開規定加重其刑。
　⒉被告及本案詐欺集團成員已著手本件詐欺取財行為之實行，
    而未取得詐欺款項，為未遂犯，應依刑法第25條第2項之規
    定，按既遂犯之刑減輕之，並與上開加重其刑之規定依法先
    加後減。
四、駁回上訴之理由：
　　原審同此認定，並以行為人之責任為基礎，審酌被告正值青
    壯卻不思循正途賺取所需，竟以參與不法詐欺集團組織介紹
    未成年人擔任車手之方式，騙取他人財物，所為實屬不該，
    惟念被告犯後坦承犯行，兼衡被告之素行、犯罪動機、目的
    、手段、犯罪所生危害程度、經濟狀況等一切情狀，量處有
    期徒刑1年2月。經核原審之認事用法並無違誤，量刑亦屬妥
    適。被告固上訴主張本件應依刑法第59條酌減輕其刑云云，
    惟按刑法第59條雖為法院依法得行使裁量權之事項，然必須
    犯罪另有特殊之原因、環境與情狀，在客觀上足以引起一般
    之同情而顯可憫恕，認為即予宣告法定最低刑期猶嫌過重者
    ，始有其適用（最高法院105年度台上字第2551號判決意旨
    參照）。查本件被告與本案詐欺集團成員所為加重詐欺之犯
    行，除已依未遂之規定減輕其刑外，本院亦已就其為本案犯
    行之動機、目的、手段、危害程度及犯後態度、智識、生活
    狀況等刑法第57條所定事項，作為審酌科刑輕重之標準，且
    觀其媒介未成年人參與詐欺集團之犯行，於客觀上亦無足以
    引起一般同情之特殊原因與環境，而具科以法定最低刑度之
    刑仍嫌過重之情事，自難認有依刑法第59條規定酌減其刑之
    情形，其上訴為無理由，應予駁回。
據上論斷，應依刑事訴訟法第368條，判決如主文。
本案經檢察官王鈺玟追加起訴，檢察官朱婉綺到庭執行職務。
中　　華　　民　　國　　111 　年　　4 　　月　　28　　日
                  刑事第八庭  審判長法　官  陳世宗
                                    法　官  呂寧莉
                                    法　官  林呈樵
以上正本證明與原本無異。
如不服本判決，應於收受送達後20日內向本院提出上訴書狀，其
未敘述上訴之理由者並得於提起上訴後20日內向本院補提理由書
（均須按他造當事人之人數附繕本）「切勿逕送上級法院」。
                                    書記官　謝雪紅
中　　華　　民　　國　　111 　年　　4 　　月　　28　　日
附錄：本案論罪科刑法條全文
中華民國刑法第339條之4
犯第339條詐欺罪而有下列情形之一者，處1年以上7年以下有期
徒刑，得併科1百萬元以下罰金：
一、冒用政府機關或公務員名義犯之。
二、三人以上共同犯之。
三、以廣播電視、電子通訊、網際網路或其他媒體等傳播工具，
    對公眾散布而犯之。
前項之未遂犯罰之。